最高法院民事裁定　　　　　　　一○○年度台抗字第六五五號
再 抗告 人　謝鍾清
　　　　　　張來妹
共同代理人　周崇賢律師
上列再抗告人因行政院國軍退除役官兵輔導委員會福壽山農場與
謝志國間返還土地等強制執行事件，聲請停止執行，對於中華民
國一○○年五月三十日台灣高等法院台中分院裁定（一○○年度
抗字第二一八號），提起再抗告，本院裁定如下：
    主  文
再抗告駁回。
再抗告程序費用由再抗告人負擔。
    理  由
本件再抗告人以台灣南投地方法院（下稱南投地院）九十九年度
司執字第四九三五號請求返還土地強制執行事件，債權人行政院
國軍退除役官兵輔導委員會福壽山農場（下稱退輔會福壽山農場
）請求債務人謝志國將坐落南投縣仁愛鄉○○段四九之一○、四
九之一一、五○之四○地號土地上之茶園（下稱系爭地上物）移
除，將土地交還退輔會福壽山農場，惟系爭地上物均係再抗告人
所有，伊已提起第三人異議之訴，乃依強制執行法第十八條第二
項向南投地院聲請停止強制執行等情。經南投地院命再抗告人提
供擔保新台幣四萬三千三百二十元而准許停止執行。退輔會福壽
山農場提起抗告，原法院以：為免執行程序長期延宕，有損債權
人之權益，故強制執行程序開始後，原則上不停止執行。於第三
人提起異議之訴，法院因必要情形或依聲請定相當並確實之擔保
，始得為停止強制執行之裁定，此觀強制執行法第十八條第一項
、第二項規定即明。所謂必要情形，固由法院依職權裁量定之，
然法院為此決定，應就異議之訴在法律上是否顯無理由，以及如
不停止執行，將來是否難於回復執行前之狀態，及倘予停止執行
，是否無法防止第三人濫行訴訟以拖延執行，致債權人之權利無
法迅速實現等各種情形予以斟酌，以資平衡兼顧第三人及債權人
雙方之利益。於第三人聲明願供擔保時，亦然。非謂第三人以提
起異議之訴為由且聲明願供擔保而聲請停止強制執行程序時，法
院須一律予以准許。依再抗告人所提南投地院一○○年度訴字第
九二號第三人異議之訴事件之起訴狀所載，再抗告人主張系爭地
上物為渠等所有，債務人謝志國僅係承租人，並提出之「聖峰茶
園租賃契約書」為證，惟審酌前揭租賃契約書中所記載之土地乃
為同所五○之一○地號土地，與本件執行標的之系爭土地顯有不
同。又系爭土地為謝志國占有使用一節，謝志國於南投地院九十
八年度訴字第三四七號請求返還土地事件審理時，並不爭執，再
抗告人謝鍾清於該訴訟亦證稱：系爭土地為其子謝志國在使用…
…其退伍後，退輔會辦理讓退伍軍人可以抽籤耕作農場，其抽籤
分到系爭土地位置，後來因為耕作幾年後，年紀大沒有力氣可以
耕作，所以就交給謝志國耕作等語，此有南投地院九十八年度訴
字第三四七號判決及原法院九十九年度上易字第一八九號判決可
資參照。再參諸謝志國之妻張秀娟曾於退輔會福壽山農場聲請前
揭假執行時，主張其為系爭地上物之所有人而提起第三人異議之
訴，並聲請停止執行，經南投地院裁定准許供擔保停止執行，嗣
張秀娟所提第三人異議之訴，經南投地院九十九年度訴字第一八
○號及原法院九十九年度上易字第四七○號判決敗訴確定，此有
原法院九十九年度聲字第四六號裁定、及上開判決在卷足參，更
顯見再抗告人前揭第三人異議事由，僅屬事後意圖阻止強制執行
虛偽之詞，顯無理由，故無停止強制執行之必要性。乃廢棄南投
地院准許停止強制執行之裁定，駁回再抗告人停止強制執行之聲
請。經核並無適用法規顯有錯誤之情事。再抗告意旨指摘原裁定
違背法令，聲明廢棄，非有理由。
據上論結，本件再抗告為無理由。依強制執行法第三十條之一，
民事訴訟法第四百九十五條之一第二項、第四百八十一條、第四
百四十四條第一項、第九十五條、第七十八條，裁定如主文。
中    華    民    國  一○○  年    八    月   十八   日
                      最高法院民事第四庭
                          審判長法官  劉  福  來  
                                法官  陳  重  瑜  
                                法官  吳  麗  女  
                                法官  鄭  雅  萍  
                                法官  王  仁  貴  
本件正本證明與原本無異
                                      書  記  官  
中    華    民    國  一○○  年    八    月   三十   日
                                                      K